臺灣桃園地方法院民事簡易判決
110年度桃簡字第1712號
原      告  羅安成  
被      告  楊千毅  
上列當事人間請求侵權行為損害賠償事件，原告就本院110年度
審交簡字第54號刑事案件提起附帶民事訴訟，經本院刑事庭以11
0年度審交附民字第38號裁定移送前來，本院於民國111年6月7日
言詞辯論終結，判決如下：
    主      文
被告應給付原告肆拾參萬壹仟陸佰陸拾貳元。
原告其餘之訴駁回。
訴訟費用由被告負擔五分之二，餘由原告負擔。
本判決第一項得假執行。
    事實及理由
壹、程序部分：
　　按訴狀送達後，原告不得將原訴變更或追加他訴，但擴張或
    減縮應受判決事項之聲明者，不在此限，此於簡易訴訟程序
    亦適用之，民事訴訟法第436條第2項、第255條第1項第3款
    分別定有明文。經查，本件原告起訴時原聲明為：「㈠被告
    應給付原告新臺幣（下同）113萬8,293元，及自起訴狀繕本
    送達翌日起至清償日止，按週年利率5％計算之利息。㈡願供
    擔保，請准宣告假執行。」，嗣於民國111年1月18日言詞辯
    論期日當庭變更聲明為：「被告應給付原告112萬8,393元。
    」（見本院卷第37頁），經核原告上開所為，係屬減縮應受
    判決事項之聲明，揆諸前揭說明，應予准許。
貳、實體部分：
一、原告主張：被告係訴外人楊○弘(民國101年生，姓名詳卷)之
    父親，於108年10月10日上午9時45分許，在桃園市○○區○○○
    街00號前，被告欲教導楊○弘穿越馬路時，本應注意車輛往
    來馬路，其未成年之子楊○弘倘未注意往來車輛或在無人監
    督下即走入馬路，將可能造成車禍事故致自身或他人受傷，
    而依當時情況並無不能注意之情，竟疏於注意及此，致楊○
    弘在無人監督照護之情形下擅自穿越南順四街車道，適有原
    告騎乘車牌號碼000-0000號普通重型機車（下稱系爭機車）
    ，由南順四街往奉化路方向直行駛至，一時煞閃不及致原告
    人車倒地滑行，而受有左側胸壁挫傷併左側肋骨骨折、左上
    肢及左下肢多處擦傷等傷害(下稱系爭傷害)，系爭機車亦因
    而受損。原告因此支出醫療費用5萬8,512元、看護費用6萬6
    ,000元、交通費用4,585元、修車費用4,800元，並受有3個
    月營業損失49萬4,496元之損害，且受有精神上之痛苦，併
    請求被告給付精神慰撫金。爰依侵權行為之法律關係，提起
    本件訴訟，請求被告給付112萬8,393元等語。並聲明：如上
    開變更後之聲明。
二、被告則以：原告騎乘系爭機車，因車速很快所以無法及時煞
    車，就本件事故與有過失，被告對原告請求之醫療費用、交
    通費用雖無意見，但原告應依照勞動基準法之標準給付請求
    看護費用，另原告請求3個月營業損失，是依照原告自行填
    寫的記帳簿，請求之金額沒有依據等語資為抗辯。並聲明：
    原告之訴駁回。
三、本院之判斷：　
  ㈠按因故意或過失，不法侵害他人權利者，應負損害賠償之責
    任，民法第184條第1項前段定有明文。又父母不得疏縱未滿
    14歲之人擅自穿越車道，道路交通安全規則第139條亦有明
    文。查原告主張被告於前揭時、地，本應注意未成年之子楊
    ○弘倘未注意往來車輛或在無人監督下即走入馬路，將可能
    造成車禍事故致自身或他人受傷，而依當時情況並無不能注
    意之情，竟疏於注意及此，疏縱楊○弘在無人監督照護之情
    形下擅自穿越南順四街車道，因而致原告煞閃不及而受有系
    爭傷害，系爭機車亦因而受損，嗣被告因上開過失傷害犯行
    ，業經本院刑事庭以110年度審交簡字第54號判決拘役30日
    確定在案等情，業據原告提出與其所述相符之道路交通事故
    初步分析研判表、當事人登記聯單、街景之Google截圖、衛
    生福利部桃園醫院（下稱桃園醫院）診斷證明書、系爭傷害
    相片2張、臺灣桃園地方檢察署109年度偵字第1155號起訴書
    、系爭機車維修估價單、醫療費用收據、就醫醫療費用證明
    書、計程車乘車證明及運價證明暨收據、系爭機車行照、債
    權讓與證明書附卷為證（見附民卷第11頁至第37頁、本院卷
    第11、46頁），並經本院依職權調取上開刑案卷宗核閱無訛
    ，且為被告所不爭執，應堪信原告主張為真實。從而，被告
    前開過失行為與原告所受損害間有相當因果關係，揆諸前揭
    規定，被告自應對原告負損害賠償之責。
  ㈡茲就原告主張之請求內容逐項審酌如下：
    ⒈關於醫療費用部分：得請求5萬8,512元。
      按不法侵害他人之身體或健康者，對於被害人因此喪失或
      減少勞動能力，或增加生活上之需要時，應負損害賠償之
      責任，民法第193條第1項定有明文。經查，原告主張其因
      系爭傷害共支出醫療費用5萬8,512元等情，業據其提出診
      斷證明書及醫療費用收據在卷為憑（見附民卷第17、25至
      31頁），且被告所不予爭執（見本院卷第37頁反面），堪
      認有據，應予准許。
    ⒉關於看護費部分：得請求6萬6,000元。
　　　按親屬代為照顧被害人起居，固係基於親情，但親屬看護
      所付出之勞力並非不能評價為金錢，雖因二者身分之關係
      而免除被害人之支付義務，惟此種基於身分關係之恩惠，
      自不能加惠於加害人，故由親屬看護時雖無現實看護費之
      支付，仍應認被害人受有相當於看護費之損害，被害人得
      向加害人請求賠償，始符公平正義原則（最高法院99年度
      台上字第531號民事判決意旨參照）。經查，原告主張其
      因系爭傷害，需專人看護1個月，以每日2,200元計算，請
      求被告給付看護費6萬6,000元等情，業據其提出診斷證明
      書在卷可證（見附民卷第17頁），參以桃園醫院111年1月
      28日桃醫醫字第1111901178號函覆略以：原告需專人全日
      看護1個月，全日班照服員費用為1日2,400元等語（見本
      院卷第41頁），且為兩造所不爭執（見本院卷第44頁），
      足認原告以每日2,200元計算，請求被告賠償1個月看護費
      6萬6,000元，為有理由，應予准許。
　　⒊關於交通費用部分：得請求4,585元。
　　　原告主張因系爭傷害支出交通費用4,585元，業據其提出
      計程車乘車證明及運價證明暨收據在卷為憑(見附民卷第3
      3至37頁)，且被告所不予爭執（見本院卷第37頁反面），
      是原告此部分之請求，亦屬有據。
　　⒋關於修車費用部分：得請求480元。
　　　按負損害賠償責任者，除法律另有規定或契約另有訂定外
      ，應回復他方損害發生前之原狀。第1項情形，債權人得
      請求支付回復原狀所必要之費用，以代回復原狀，民法第
      213條第1項、第3項分別定有明文。而關於賠償機車因毀
      損所減少之價額，得以修復費用為估定標準，但以必要者
      為限（諸如：修理材料以新品換舊品，應予折舊），有最
      高法院80年度台上字第2476號民事判決足資參照。又依行
      政院所頒布之固定資產耐用年數表及固定資產折舊率表規
      定，機器腳踏車之耐用年數為3年，依定率遞減折舊率為1
      000分之536，且其最後1年之折舊額，加計歷年之折舊累
      計額，總和不得超過該資產成本原額之9/10。查，原告主
      張已支出系爭機車之修理費用4,800元，業據提出系爭機
      車行車執照、維修估價單、債權讓與證明書等影本為憑（
      詳見本院卷第11、46頁），惟零件費用既以舊換新，即應
      計算折舊，而系爭機車係於104年12月出廠，至本件事故
      發生之108年10月10日止，實際使用期間已逾3年，則揆諸
      上開折舊規定，又原告自陳修復費用均為零件費用等語（
      詳見本院卷第38頁），零件部分費用折舊後之金額應為48
      0元（計算式：4,800元×0.1＝480元），則原告請求被告給
      付系爭機車修復之費用應以480元為限。
　　⒌關於營業損失部分：得請求33萬元。
　　　按損害賠償，除法律另有規定或契約另有訂定外，應以填
      補債權人所受損害及所失利益為限。依通常情形，或依已
      定之計劃、設備或其他特別情事，可得預期之利益，視為
      所失利益，民法第216條定有明文。又按當事人已證明受
      有損害而不能證明其數額或證明顯有重大困難者，法院應
      審酌一切情況，依所得心證定其數額，民事訴訟法第222 
      條第2 項定有明文。經查，原告主張其經營餐廳「鮮味小
      館」，包含掌廚在內，一切餐廳事務均親力親為，因系爭
      傷害經醫囑需休養3個月，餐廳每月營業收入扣除食材支
      出後約為16萬4,832元，因此受有3個月之營業損失共49萬
      4,496元等語，並提出桃園醫院診斷證明書及收支簿為證
      （見附民卷第17頁、第39頁至第46頁反面），足認原告因
      系爭傷害需休養3個月，於休養期間不能工作而受有營業
      收入損失。原告雖無法證明此部分損失之實際數額，惟本
      院審酌原告提出之收支簿，雖為原告自行書寫，惟此為10
      8年5月至10月10日本件事故發生當日不間斷之記錄，臚列
      各項收支明細，衡情應與經驗法則無違，是原告108年5月
      至9月扣除食材之營收金額分別為13萬7,395元、15萬2,76
      5元、14萬3,609元、20萬9,984元、18萬0,406元，平均為
      16萬4,832元【計算式：（13萬7,395元＋15萬2,765元＋14
      萬3,609元＋20萬9,984元＋18萬0,406元）÷5＝16萬4,832元
      ，元以下四捨五入），另尚需扣除房租及水電、瓦斯、人
      力成本，又原告自陳每月房租包含管理費為2萬8,500元，
      並提出房屋租賃契約書為憑（見本院卷第47至52頁），綜
      合上開一切情況，認原告扣除一切成本後之每月營業所得
      應為11萬元，則原告請求被告給付3個月之營業損失，總
      額應為33萬元為限（計算式：11萬元×3月＝33萬元）；逾
      此部分之請求，即屬無據。　　　
　　⒍關於精神慰撫金部分：得請求8萬元。
      按不法侵害他人身體、健康者，被害人雖非財產上損害，
      亦得請求賠償相當之金額，民法第195條第1項前段有明文
      規定。次按慰藉金之賠償須以人格權遭遇侵害，使精神上
      受有痛苦為必要，其核給標準固與財產上損害計算不同，
      然非不可斟酌雙方身分資力與加害程度，及其他各種情形
      核定相當之數額；又按以人格權遭遇侵害，受有精神上之
      痛苦，而請求慰藉金之賠償，其核給之標準，須斟酌雙方
      之身分、地位、資力、經濟狀況、加害程度、受損情況及
      其他各種情形核定相當數額（最高法院51年台上字第223
      號判決、86年度台上字第3537號民事判決意旨參照）。查
      本件原告因被告前揭過失行為受有系爭傷害，堪認其精神
      上受有相當之痛苦，自得請求被告賠償精神慰撫金。本院
      審酌兩造之年齡、經濟能力、社會地位、財產狀況、本件
      被告過失侵權行為態樣、原因，及原告所受精神上痛苦程
      度等一切情狀（見本院卷第22至26頁兩造稅務電子閘門財
      產所得調件明細表），認原告得請求非財產上損害之精神
      慰撫金，應以8萬元為適當。
　　⒎從而，原告得向被告請求賠償之金額，總計為53萬9,577元
      （計算式：醫療費用5萬8,512元＋看護費6萬6,000元＋交通
      費用4,585元＋修車費用480元＋營業損失33萬元＋精神慰撫
      金8萬元＝53萬9,577元）。
  ㈢再按損害之發生或擴大，被害人與有過失者，法院得減輕賠
    償金額，或免除之；前二項之規定，於被害人之代理人或使
    用人與有過失者，準用之，民法第217條第1、3項定有明文
    。且此項規定之目的，在謀求加害人與被害人間之公平，故
    在裁判上法院得以職權減輕或免除之（最高法院85年台上字
    第1756號判決意旨參照）。又按機車行駛時，駕駛人應注意
    車前狀況及兩車並行之間隔，並隨時採取必要之安全措施，
    不得在道路上蛇行，或以其他危險方式駕車，道路交通安全
    規則第94條第3項亦有明文。查原告於上開時、地騎乘系爭
    機車，行駛在筆直道路無遮蔽物之情況下，未注意前方行人
    楊○弘欲穿越馬路致煞車失控而自摔等情，有卷附之監視錄
    影系統影像記錄表在卷可佐（見偵卷第65頁），足認原告就
    本件車禍事故之發生亦與有過失。是本院審酌兩造各自過失
    情節與態樣，認原告與被告就本件車禍發生之原因，應分別
    為20％、80％為允當，則被告應賠償之金額，應依上開規定按
    此比例減輕為43萬1,662元（計算式：53萬9,577元×80％＝43
    萬1,662元，元以下四捨五入）。至被告辯稱原告車速過快
    ，然並未舉證以實其說，是被告此部分之抗辯，難認有據，
    併此敘明。　　
四、綜上所述，原告依侵權行為之法律關係，請求被告給付43萬
    1,662元，為有理由，應予准許；逾此範圍之請求，則屬無
    據，應予駁回。
五、本件原告勝訴部分，係依民事訴訟法第427條訴訟適用簡易
    程序所為被告敗訴之判決，爰依同法第389條第1項第3款之
    規定，依職權宣告假執行。
六、本件判決基礎已臻明確，兩造其餘主張、陳述及所提證據，
    經核與判決結果不生影響，爰不逐一論述，併此敘明。
七、訴訟費用負擔之依據：民事訴訟法第79條。
中　　華　　民　　國　　111 　年　　7 　　月　　7 　　日
                  桃園簡易庭  法  官  陳容蓉
以上為正本係照原本作成。
如不服本判決，應於送達後20日內，向本院提出上訴狀，並表明
上訴理由，如於本判決宣示後送達前提起上訴者，應於判決送達
後20日內補提上訴理由書（須附繕本）。
如委任律師提起上訴者，應一併繳納上訴審裁判費。
中　　華　　民　　國　　111 　年　　7 　　月　　7 　　日
                              書記官  王帆芝